【裁判字號】    92,交聲,155
【裁判日期】    920430
【裁判案由】    違反道路交通管理處罰條例聲明異議
【裁判全文】
臺灣臺北地方法院交通事件裁定                    九十二年度交聲字第一五五號
    異議人即
    受處分人  甲○○
右列受處分人因違反道路交通管理處罰條例事件，對於臺北市交通事件裁決所中華民
國九十一年十二月二十六日所為之處分（原處分案號：北市裁三字第裁二二－ＡＸＸ
０一九七七九號），聲明異議，本院裁定如左：
    主  文
異議駁回。
    理  由
一、按汽車迴車時，應依左列規定：：：五、汽車迴車前，應暫停並顯示左轉燈光或
    手勢，看清無來往車輛，並注意行人通過，始得迴轉，道路交通安全規則第一百
    零六條第五款定有明文。又按汽車駕駛人迴車時，有左列情形之一者，處二百元
    以上六百元以下罰鍰：：：五、迴車前，未依規定暫停，顯示左轉燈光，或不注
    意來、往車輛、行人，仍擅自迴轉者。汽車駕駛人，駕駛汽車違反道路交通安全
    規則，因而肇事致人受傷者，吊扣其駕駛執照三個月至六個月」，道路交通管理
    處罰條例第四十九條第五款、第六十一條第三項分別定有明文。且汽車駕駛人駕
    駛汽車違反道路交通管理處罰條例第四十九條規定者，除應依該條所規定之罰鍰
    處罰外，並應分別予記違規點數一點，道路交通管理處罰條例第六十三條第一項
    第一款亦定有明文。
二、本件異議人即受處分人甲○○於民國九十一年九月十八日下午五時四十分許，駕
    駛三Ｌ－九六五號營業用小客車，沿徐州路東往西行駛至徐州路五號前向東迴轉
    時，其所駕車輛左前葉子板與沿同路東往西行駛之ＢＨＬ－一九八號重型機車右
    後車身發生碰撞而肇事，經臺北市政府警察局中正一分局交通分隊員警陳榮信到
    場測繪處理，並將調查測繪結果送原舉發單位臺北市政府警察局交通警察大隊研
    判認定受處分人不注意來往車輛擅自迴轉而肇事致人受傷之事實，而以受處分人
    有違反道路交通管理處罰條例第四十九條第五款（原裁決書贅載第一項）、第六
    十一條第三項之行為而掣單舉發，經將舉發通知單送達受處分人後，受處分人於
    九十一年十一月十八日應到案日期前提出申訴，原處分機關仍認受處分人有前開
    違規行為，而依道路交通管理處罰條例第四十九條第五款、第六十一條第三項及
    違反道路交通管理事件統一裁罰基準表之規定，於九十一年十二月二十六日從輕
    裁決受處分人罰鍰新臺幣六百元（即銀元二百元），吊扣駕駛執照三個月，並依
    同條例第六十三條第一項第一款之規定，記受處分人違規點數一點。
三、訊據受處分人固不否認於右開時地駕駛三Ｌ－九六五號營業用小客車與ＢＨＬ－
    一九八號重型機車發生碰撞，致ＢＨＬ－一九八號重型機車駕駛人江君揚、其後
    座乘客林品瑄受傷等事實，核與卷附原舉發單位臺北市政府警察局交通警察大隊
    制作之交通違規事件調查表、道路交通事故調查報告表、交通事故分析研判表、
    診斷證明書等相符，惟受處分人矢口否認有何違反道路交通管理處罰條例之行為
    ，辯稱：伊是前方車可以迴轉，當時伊所駕車輛已經轉到對向車道過中心點，對
    方強行超車才會發生擦撞，迴轉前伊有停車注意，伊是停車狀態被撞擊，撞擊後
    對方跌倒擦傷屬實，然伊並沒有違規云云。
四、經查：
（一）證人江君揚於本院調查時結稱：我當時是在徐州路駕車，受處分人在我的右前
      方，有一個警衛在徐州路出入口指揮，因為沒有車輛出入，他指揮我直行，我
      一直開到肇事地點，發現受處分人駕車迴轉，我當時時速約五十公里，對方車
      速不算快，但有在動，我發現時已來不及煞車就被撞，對方應該是行進中，因
      為我是機車後部右側車殼被撞，車禍前一剎那，我是在他車子旁邊，我當時發
      現對方要迴轉時，已經來不及停車，就要往左側繞過去前行，結果來不及，機
      車後面還是被撞到，我當時要繞過去時，有跨越到對向車道，但距離不到一公
      尺等語（見本院九十二年三月十日訊問筆錄）；參以臺北市政府警察局交通警
      察大隊以九十二年三月十九日北市警交大四字第０九二六一九０四０００號函
      檢送之肇事照片，受處分人所駕營業用小客車係左前方保險桿受損，江君揚騎
      乘之機車則係右後方車殼破損，且江君揚騎乘之ＢＨＬ－一九八號重型機車倒
      地後產生之刮地痕係位於中央分隔線旁，尚未及對向車道中心點，核與卷附道
      路交通事故調查報告表之事故現場圖及證人江君揚之證詞相符；足徵車禍發生
      時，受處分人雖以慢速迴轉，惟仍未注意來往車輛而擅自迴轉，於稍逾中央分
      隔線之際，撞及由江君揚騎乘斯時欲加速閃避之機車右後車身，致機車倒地後
      江君揚及其附載之友人林品瑄均因此受有輕傷，蓋如受處分人迴轉前確有注意
      後方來車，當會發現江君揚騎乘之機車已經駛近而停止行進避免肇事。至於受
      處分人雖以上揭情詞置辯，惟查，苟係江君揚騎車撞及受處分人所駕靜止中之
      車輛，ＢＨＬ－一九八號重型機車受損部分豈有可能位於右後方車殼！又肇事
      地點並未及對向車道中心點，有肇事照片、道路交通事故調查報告表之事故現
      場圖在卷足憑，核與證人江君揚之證詞相符，均已如前述，受處分人對於本件
      交通事故之發生確有過失，縱江君揚亦有未注意車前狀況或超速行駛等違規情
      事，然此並不影響本院對受處分人前開違規事實之認定，受處分人所辯，委無
      足採。本件事證明確，受處分人之違規行為堪以認定。
（二）綜右所述，受處分人確有迴車前不注意來往車輛擅自迴轉之違規行為，且因該
      違規行為而肇事致人受傷。從而原處分機關以受處分人違規事實明確，依前開
      道路交通管理處罰條例第四十九條第五款、第六十一條第三項及違反道路交通
      管理事件統一裁罰基準表之規定，裁處受處分人罰鍰新臺幣六百元，吊扣駕駛
      執照三個月，並依同條例第六十三條第一項第一款之規定，記受處分人違規點
      數一點，依法核無不合，受處分人執前詞請求撤銷原處分，為無理由，應予駁
      回。
據上論斷，應依道路交通案件處理辦法第十九條，裁定如主文。
中      華      民      國    九十二    年      四    月      三十      日
                                臺灣臺北地方法院交通法庭
                                    法  官  吳靜怡
右正本證明與原本無異。
如不服本裁定，應於送達後五日內，向本院提出抗告狀。
                                    書記官  游秀珠
中      華      民      國    九十二    年      五    月        五      日


司法院資訊處製作；財團法人民間司法改革基金會備份。
